臺灣高雄地方法院刑事裁定　　　　　　 94年度交聲字第116號
 原處分機關　高雄市政府
 異　議　人　甲○○　男　35.
上列異議人因違反道路交通管理處罰條例案件，對於原處分機關
民國94年2 月18日所為之處分（原處分：高市府交裁字第裁32-B
00000000號），聲明異議，本院裁定如下：
    主  文
異議駁回。
    理  由
一、異議意旨略以：緣異議人於94年01月28日23時11分酒駕及無
    照騎乘車牌AVJ- 571號重型機車，於高雄市○○○○○路口
    遭警當場舉發交通違規，並受高雄市政府以高市府交裁字第
    裁32-B00000000號裁決罰鍰新台幣16,800元及吊扣職業大貨
    車駕駛執照12個月，致異議人無法駕駛大貨車維生，全家生
    計頓時陷入困境，嚴重影響生活，然查：
（一）異議人雖係違反道路交通管理處罰條例第35條第1 項第1
      款及第22條第1 項第4 款持職業大貨車駕駛執照駕駛重型
      機車者，惟應參考刑法第55條前段一行為觸犯數罪名從一
      重處斷之規定，從一重依道路交通管理處罰條例第35條第
      1 項規定處以新台幣15,000元以上60,000元以下之罰鍰，
      不須吊扣職業大貨車駕駛執照1 年，因該條例第35條「汽
      車駕駛人，駕駛汽車... 」其意旨為「汽車」駕駛人駕駛
      「汽車」其前提應為合法駕駛人，其前後2 句汽車應為相
      同種類之交通工具始屬恰當。今異議人無照酒駕重型機車
      已遭前述條例第22條第1 項第4 款處罰，何以竟又遭吊扣
      職業大貨車駕駛執照1年 ？與前述第35條規定顯然不符，
      如此裁決將使異議人負擔超越其違反行政義務所應負之責
      任。
（二）次按道路交通安全規則第53條之所以將汽車駕駛執照分為
      13 類 ，其意在於認駕駛執照係證明駕駛人具備安全駕駛
      技術之資格證明，而對於具備不同安全駕駛技術之駕駛人
      自應給予不同之駕駛執照，以便於交通主管機關對於交通
      安全維護之管理及確保用路人之安全，是交通主管機關應
      係對於不同之駕駛人有具備不同安全駕駛技術之要求，而
      在駕駛人通過不同之測試後，始分類核發不同種之駕駛執
      照，故主管機關若欲吊銷某種已核發之駕駛執照，應係以
      該駕駛人已不具備該種已核發之駕駛執照之安全技術，或
      是駕駛人有違背交通法規情節重大，恐有損及公眾利益之
      虞，始可為之。今異議人無照酒駕重型機車已受處罰，並
      非不具備已核發之駕駛安全技術或是對已核發之駕駛執照
      有違背交通法規情節重大，恐有損及公眾利益之虞之情狀
      ，對異議人吊扣職業大貨車駕駛執照1 年，裁決顯屬草率
      。
（三）查道路交通管理處罰條例第21條第1 項第7 款固規定汽車
      駕駛人有駕駛執照吊扣期間駕車者，除罰鍰外並吊銷其駕
      駛執照之不利益處分，惟該條文對對於何謂上述條文所謂
      之「駕車」定義並無規定，且參照道路交通安全規則第53
      條之規定，交通主管機關係根據不同安全駕駛技術要求而
      核發不同之駕駛執照，故本條所謂之駕車應係以駕駛人再
      駕駛吊扣之駕駛執照所准許駕駛之汽車種類相類似之汽車
      始屬恰當。故依據雖無重型機車之駕駛執照，並於普通小
      型汽車駕駛執照經吊扣期間仍駕駛重型機車上路亦毋庸吊
      銷普通小型汽車駕駛執照之裁定案及舉重明輕觀之，異議
      人一時之初次犯錯，且犯後亦深具悔意，而處罰卻較上述
      違規人為重，乃因交通主管機關以交通部90年11月20日交
      路90字第063119號函示來擴張解釋法律，並且以違反處罰
      須有法律具體明確之原則來裁決異議人，實屬不當，爰依
      法提出異議等語。
二、按汽車駕駛人，有左列情形之一者，處6 百元以上1 千2 百
    元以下罰鍰，並禁止其駕駛：四、持聯結車、大客車、大貨
    車或小型車駕駛執照，駕駛重型機器腳踏車者；汽車駕駛人
    ，駕駛汽車經測試檢定有左列情形之一者，處新臺幣1 萬5
    千元以上6 萬元以下罰鍰，並當場移置保管其車輛及吊扣其
    駕駛執照一年，一、酒精濃度超過規定標準。又按一行為違
    反數個行政法上義務規定而應處罰鍰者，依法定罰鍰額最高
    之規定裁處。但裁處之額度，不得低於各該規定之罰鍰最低
    額。前項違反行政法上義務行為，除應處罰鍰外，另有沒入
    或其他種類行政罰之處罰者，得依該規定併為裁處。但其處
    罰種類相同，如從一重處罰已足以達成行政目的者，不得重
    複裁處。道路交通管理處罰條例第22條第1 項第4 款、第35
    條第1 項、行政罰法第24條第1 、2 項，定有明文可資參照
    。
三、經查，本件異議人所犯違規事實為異議人所自承，是本件爭
    點應在於異議人所指之法律上爭點，以下分敘明之：
（一）按雖行政罰法係於94年2 月5 日公布，然行政罰法第24條
      乃行政罰基本法理之明文化（二者處罰目的及處罰要件雖
      不相同，惟其行為如同時符合行為罰及漏稅罰之處罰要件
      時，除處罰之性質與種類不同，必須採用不同之處罰方法
      或手段，以達行政目的所必要者外，不得重複處罰，乃現
      代民主法治國家之基本原則，亦經大法官會議解釋第503
      號解釋在案。），故仍得為本院採為認事用法之依據核先
      敘明。再者，本件異議人分別因持職業大貨車駕駛執照駕
      駛重型機器腳踏車及酒後駕駛重型機車而違反道路交通管
      理處罰條例第22條第1 項第4 款、第35條第1 項，雖係以
      一駕駛重型機車之行為而違反酒後駕車及以不相符之駕駛
      執照駕駛車輛等二行政法上之義務，就罰鍰部分雖有從一
      重處罰法理之適用，但因道路交通管理處罰條例第35條第
      1 項另定有吊扣駕照一年之規定，亦即另有其他種類行政
      罰之處罰。且此一吊扣駕照之行政處罰乃針對為保障國民
      交通安全及生命、身體基本權利而禁止酒後駕車行為之特
      別行政目的所特別設立之處罰方法、手段，為達成行政目
      的之所必要，從而，應依道路交通管理處罰條例第35條第
      1 項併為裁處。至酒後駕車所處罰者乃在於酒後駕車，不
      論駕駛人究竟有無合法駕照，只要駕駛人有酒後駕車之行
      為，均應以此規定處罰，本件異議人對該條規定之「汽車
      駕駛人」駕駛汽車所為限縮性文義解釋，與立法目的相違
      ，委無足採，附敘明之。
（二）酒後駕車之行為因為害於交通安全及路人之生命、身體基
      本權利重大，因而道路交通管理處罰條例第35條第1 項特
      別定有吊扣駕照之規定已如前述，而本件異議人於無重型
      機車之駕照下，仍貿然持職業大貨車之駕照駕駛重型機車
      ，違反交通法規情節重大，自應依法吊扣其職業大貨車駕
      駛執照，否則遭吊扣駕照之人反而可恣意於酒後駕駛與所
      吊扣之駕照不同種類之車輛而不受吊扣駕照之處罰，此顯
      有違道路交通管理處罰條例管理交通、維護交通秩序、確
      保交通安全之立法意旨，故異議人認為已遭吊扣重型機車
      駕照而持他種駕照酒後駕駛重型機車即不應遭吊扣駕照之
      處分，顯無足採。
（三）至於道路交通安全規則第53條雖就13種車輛區分駕駛執照
      ，但不得酒後駕車之規範於各種動力機器車輛均有其適用
      ，故酒後駕車所為之吊扣駕照處分自不受所駕駛車輛種類
      與所持駕照之種類是否相符之限制，併予敘明。
四、綜上所述，異議人所辯，為無足採。從而，原處分機關援引
    首揭規定，分別裁處異議人罰鍰新台幣16,800元及吊扣職業
    大貨車駕駛執照12個月，依法並無不當，異議人所為異議為
    無理由，自應予以駁回。
五、據上論斷，應依道路交通案件處理辦法第19條，裁定如主文
    。
中　　華　　民　　國　　94　　年　　6 　　月　　16　　日
                    交通法庭  法　官  黃宣撫
如不服本裁定，應於送達後5日內，向本院提出抗告狀。
以上正本證明與原本無異。
中　　華　　民　　國　　94　　年　　6 　　月　　20　　日
　　　　　　　　　　　　　　　書記官  鄭永媚
